臺灣桃園地方法院刑事裁定　　　　　　　100年度聲判字第8號
聲　請　人　邱曾玉住
代　理　人　林清漢律師
被　　　告　莊麗真
　　　　　　游金環
上列聲請人因被告詐欺案件，不服臺灣高等法院檢察署檢察長中
華民國100 年1 月4 日，100 年度上聲議字第185 號駁回聲請再
議之處分（原不起訴處分案號：臺灣桃園地方法院檢察署檢察官
99年度偵字第21908 號），聲請交付審判，本院裁定如下：
    主  文
聲請駁回。
    理  由
一、聲請交付審判意旨略以：被告游金環為告訴人邱曾玉住之夫
    邱創柱之同居人，與被告莊麗真2 人共同基於意圖為自己不
    法所有之犯意聯絡，明知邱創柱未積欠被告莊麗真款項，仍
    於民國99年1 月間，佯稱欲購買邱創柱名下桃園縣桃園市○
    ○段674 地號土地（下稱系爭土地），致邱創柱陷於錯誤，
    簽發如附表所示面額共計新台幣（下同）4,000萬元之本票7
    張予被告莊麗真，被告莊麗真即持上開本票向鈞院聲請強制
    執行邱創柱名下之上開土地，因認被告2 人涉有刑法第339
    條第1 項之詐欺取財罪嫌。並以(一)被告游金環、莊麗真，明
    知邱創柱未積欠被告莊麗真款項，仍以簽發如附表所示本票
    7 張予被告莊麗真，是被告游金環、莊麗真有共同意圖為自
    己不法所有之犯意聯絡；(二)邱創住前已將系爭土地權狀交付
    告訴人保管，並與告訴人簽立切結書。切結書內容載有「本
    人將名下所有座落於中壢市○○段141 地號，建號1177之房
    屋乙間及座落於桃園市○○段660 、661 、662 、664 、66
    5 、666 、668 、674 地號8 筆土地之所有權狀正本交由妻
    邱曾玉住永久妥善保管，本人保證絕不在外借錢或作任何擔
    保，恐口無憑，特立此切結書為證」云云，是告訴人對系爭
    土地有債權存在，被告2 人竟意圖為自己不法所有，以前項
    方法得財產上不法之利益，涉嫌刑法第339 條第2 項之罪嫌
    ，原處分尚嫌速斷；(三)又邱創柱有癌症，且已轉移部位，病
    情嚴重，時而清醒，時而意識不清，共同被告有無意圖為自
    己或第三人不法之所有，乘邱創柱精神障礙、心智缺陷而致
    其辨識能力顯有不足或其他相類之情形，使之將本人或第三
    人之物交付，原處分似亦未詳查，且亦未調閱邱創柱相關病
    歷，則被告是否有涉嫌刑法第341 條亦非無疑，原處分未詳
    查前開情事，尚嫌速斷云云，為此聲請交付審判等語。
二、按告訴人不服上級法院檢察署檢察長或檢察總長認再議無理
    由而駁回之處分者，得於接受處分書後10日內委任律師提出
    理由狀，向該管第一審法院聲請交付審判。法院認為交付審
    判之聲請不合法或無理由者，應駁回之，刑事訴訟法第258
    條之1 、第258 條之3 第2 項前段分別定有明文。又告訴人
    得向法院聲請交付審判，係刑事訴訟法於91年2 月8 日修正
    時，新增對於「檢察官不起訴或緩起訴裁量權」制衡之一種
    外部監督機制，此時法院僅在就檢察官所為不起訴或緩起訴
    之處分是否正確加以審查，以防止檢察機關有所濫權。據此
    立法精神，同法第258 條之3 第3 項固規定：「法院就交付
    審判之聲請為裁定前，得為必要之調查」，惟其所謂「得為
    必要之調查」，係指調查證據之範圍應以偵查中曾顯現者為
    限，不可就新提出之證據再為調查，亦不可蒐集偵查卷以外
    之證據，否則將與刑事訴訟法第260 條之再行起訴規定混淆
    不清（參照臺灣高等法院91年4 月25日刑庭會議法律問題研
    討意見）。況現行「審檢分立」之法制，乃立法例分離偵查
    起訴與審理判決，檢察官職司偵查，法官專於審判，故偵查
    非法官所應為之職責，若法官僭越偵查領域而額外再行調查
    其他證據，將混淆檢察官與法官角色，因此鑑於「交付審判
    」制度既係對於檢察官之不起訴處分所為增設檢察機關以外
    之監督機制，法院對證據調查之範圍，自當僅限於偵查中所
    曾顯現之證據，其理甚屬明確。又法院於審查交付審判之聲
    請有無理由時，除認為告訴人所指摘不利被告之事證未經檢
    察機關詳為調查或斟酌，或不起訴處分書所載理由違背經驗
    法則、論理法則或其他證據法則者外，不宜率予交付審判（
    法院辦理刑事訴訟案件應行注意事項第118 項參照）。至上
    開所謂告訴人所指摘不利被告之事證未經檢察機關詳為調查
    ，係指告訴人所提出請求調查之證據，檢察官未予調查，且
    若經調查，即足以動搖原偵查檢察官事實之認定及處分之決
    定而言。倘調查結果，尚不足以動搖原事實之認定及處分之
    決定者，仍不能率予交付審判，自不待言。
三、次按犯罪事實應依證據認定之，無證據不得認定犯罪事實，
    刑事訴訟法第154 條第2 項定有明文；又告訴人之告訴，係
    以使被告受刑事訴追為目的，是其陳述是否與事實相符，仍
    應調查其他證據以資審認；而犯罪事實之認定，應憑證據，
    如未能發現相當證據，或證據不足以證明，自不能以推測或
    擬制之方法，以為裁判基礎；另認定不利於被告之事實，須
    依積極證據，苟積極證據不足為不利於被告事實之認定時，
    即應為有利於被告之認定，更不必有何有利之證據（最高法
    院52年臺上字第1300號、40年臺上字第86號及30年上字第81
    6 號判例意旨足資參照）。
四、經查：
  (一)本件系爭土地為強制執行，起因於土地所有權人邱創柱欲販
    售系爭土地求取現金使用，而以每坪2 萬5,000 元，總計3,
    867 萬4,625 元價格販售與被告莊麗真，並簽立不動產買賣
    契約書（下稱系爭買賣契約），惟因系爭土地權狀交付邱創
    柱妻即告訴人保管，無法交付土地權狀與買受人即被告莊麗
    真，故邱創柱即決定以簽發如附表所示面額共計4,000 萬元
    7 張本票交付被告莊麗真，令被告莊麗真向本院民事執行處
    聲請強制執行，計畫被告莊麗真以債權人身分優先應買系爭
    土地，取得系爭土地所有權人身分後，被告莊麗真再將購地
    款項交付邱創柱收受一節，業據被告莊麗真供承在卷（見99
    年度他字第3431號卷，下稱偵卷一，第31頁；99年度偵字21
    908 號卷，下稱偵卷二，第10至11頁），核與證人邱創柱、
    全國不動產八德分店副理秦景達於偵訊之證述相符（見偵卷
    一第29至30頁、第72至74頁；偵卷二第9 至10頁），並有本
    院民事執行處99年7 月21日桃院永99司執宇字第28748 號函
    影本、系爭買賣契約影本、系爭土地謄本及土地異動索引各
    1 份在卷可稽（見偵卷一第47頁正、反面、第51至54頁反面
    第68至69頁），上揭事實，自堪認定。
  (二)雖邱創柱罹患癌症，有鈺展骨科診所診斷證明書影本1 份為
    憑，惟邱創柱與被告莊麗真為前揭系爭土地買賣時，係出於
    自由意志，精神狀態正常一節，業據被告莊麗真自承在卷（
    見偵卷一第31頁），核與證人邱創柱、秦景達於偵訊之證述
    若合符節（見偵卷一第30、73頁；偵卷二第10頁），是邱創
    柱既於精神狀態正常之情形下與被告莊麗真簽立系爭土地之
    買賣契約、簽發附表所示本票、及與被告莊麗真為前揭謀議
    ，則邱創柱對此並無陷於錯誤，自難認被告莊麗真依據雙方
    謀議內容，持附表所示本票向本院民事執行處聲請強制執行
    ，有何對「邱創柱」施用詐術之情，要與刑法341 條之構成
    要件有間。
  (三)況邱創柱為系爭土地之所有權人，可自由使用、收益及處分
    系爭土地，亦即邱創柱依法本可基於所有權人地位，販售系
    爭土地與被告莊麗真，是被告莊麗真與系爭土地所有權人邱
    創柱簽立系爭買賣契約，並為前揭謀議，主觀上難認有何為
    自己不法所有意圖。又被告游金環非系爭土地買賣之契約當
    事人，抑或直接受益人，益難認被告游金環有何為自己不法
    所有意圖，或施用詐術之情。此外，觀之現存卷證資料，亦
    無其他積極證據足資證明被告游金環與莊麗真對前揭行為有
    何犯意聯絡及行為分擔，自難率以詐欺罪相繩。
  (四)雖邱創柱與告訴人前曾簽立前揭切結書，答應告訴人不販售
    系爭土地，並有切結書影本1 紙為證（見偵卷一第37頁），
    然邱創柱前舉因此違反與告訴人間之契約約定，要屬民事糾
    葛，尚與刑法詐欺罪之構成要件有間。
五、綜上所述，聲請意旨認被告2 人詐欺犯行明確，乃聲請交付
    審判，尚無足採；且所訴理由，業經原不起訴處分及駁回再
    議之聲請書詳為指駁，復經本院詳閱前開偵查全卷後，認臺
    灣桃園地方法院檢察署檢察官、臺灣高等法院檢察署檢察長
    ，依斯時現存證據，而為事實認定均有所據，尚無明顯違誤
    或重大瑕疵可指。此外，原不起訴處分所載證據取捨及事實
    認定之理由，亦無違背經驗法則或論理法則之處，且依目前
    偵查卷所存之證據，尚不足以認被告2 人涉有上開罪嫌，聲
    請意旨執陳詞指摘原不起訴處分不當，且未能提出原偵查卷
    內有何其他確切證據足以影響原偵查結果，以供本院調查參
    酌，揆諸上開說明，本件聲請交付審判，為無理由，應予駁
    回。
據上論斷，應依刑事訴訟法第258 條之3 第2 項前段，裁定如主
文。
中    華    民    國   100    年    3     月    31    日
                  刑事第八庭    審判長法  官   劉為丕
                                      法  官   呂綺珍
                                      法  官   謝枚霏
以上正本證明與原本無異。
不得抗告。
                                      書記官   林舒涵
中    華    民    國   100    年    3     月    31    日
附表：
 ┌──┬───┬──────┬────┐
 │編號│發票人│  發票日    │  面額  │
 ├──┼───┼──────┼────┤
 │ 1  │邱創柱│97年7月16日 │700萬元 │
 ├──┼───┼──────┼────┤
 │ 2  │邱創柱│98年12月2日 │500萬元 │
 ├──┼───┼──────┼────┤
 │ 3  │邱創柱│96年1月15日 │500萬元 │
 ├──┼───┼──────┼────┤
 │ 4  │邱創柱│97年2月1日  │700萬元 │
 ├──┼───┼──────┼────┤
 │ 5  │邱創柱│96年7月20日 │500萬元 │
 ├──┼───┼──────┼────┤
 │ 6  │邱創柱│98年1月10日 │600萬元 │
 ├──┼───┼──────┼────┤
 │ 7  │邱創柱│98年8月2日  │500萬元 │
 ├──┴───┴──────┴────┤
 │                       共計4,000萬元│
 └──────────────────┘